【裁判字號】    92,易,293
【裁判日期】    920903
【裁判案由】    妨害自由
【裁判全文】
臺灣桃園地方法院刑事判決                          九十二年度易字第二九三號
    公  訴  人  臺灣桃園地方法院檢察署檢察官
    被      告  己○○
右列被告因妨害自由案件，經檢察官提起公訴（九十一年度偵字第四０一０號、第四
八０五），本院判決如左：
    主  文
己○○共同以脅迫使人行無義務之事，處拘役貳拾日，如易科罰金，以佰元折算壹
日。
    事  實
一、緣丙○○（已另行判決）於民國九十年九月八日晚遭案外人廖昱傑等人押上車毆
    打，乙○○（已另行判決）亦遭該群人押上車，因其二人僅認識該群人中之丁○○，竟為尋仇，於九十年九月九日凌晨零時至一時許，夥同己○○（起訴書誤載
    「鐘」勇良）、姓名年籍不詳綽號「孔鏘」之成年男子、及其餘姓名年籍不詳之
    成年人等共二、三十人，共同前往桃園縣龍潭鄉○○路三三六巷四六弄十五號丁○○住處前，要求丁○○帶渠等去找廖昱傑，丁○○不願意，與丙○○等人僵持
    ，嗣於同日凌晨三、四時許，己○○、丙○○、乙○○、「孔鏘」及其餘在場不
    詳姓名年籍之成年人共十餘人，竟基於共同犯意聯絡，丙○○要丁○○說出廖昱
    傑之住處，並脅迫稱：「如果不把人找出來，就針對你」等語，而「孔鏘」亦持
    開山刀揮舞並對丁○○脅迫稱：「如果不去，要找你算帳」等語，逼迫丁○○行
    無義務之事帶渠等去找廖昱傑，丁○○因見丙○○、孔鏘等在場之人口氣兇悍，
    惟恐渠等對其家人不利，約於同日清晨四、五時許，迫不得已同意帶渠等去找廖
    昱傑而坐上孔鏘及其友人駕駛之車輛，「孔鏘」、丙○○、乙○○、己○○、及
    其餘成年人（共十餘人），分乘機車及汽車，並攜帶在現場拾獲非渠等所有之木
    棍、鐵棒等工具，共同前往桃園縣大溪鎮下田心子一心里四十四鄰一一０號尋找
    廖昱傑，但因未遇廖昱傑始作罷，丙○○等人才將丁○○載回其住處。
二、案經桃園縣警察局平鎮分局報請臺灣桃園地方法院檢察署檢察官偵查起訴。
    理  由
一、訊之被告己○○矢口否認有強制罪之犯行，辯稱：是因丙○○被打，伊等才去丁○○住處看看，伊沒有參與任何行動，亦未去大溪找廖昱傑云云。經查：
（一）右揭犯罪事實，業據被害人丁○○指述稱：「丙○○找了很多人到我家，當時
      大約是凌晨十二點到一點左右。丙○○叫我說出廖昱傑的家哪裡，陳還說『如
      果不把人找出來就要針對你』，陳（朝君）帶的人講話很兇，叫我帶他們去廖
      昱傑家，我不想去，．．．，去廖昱傑他家，廖昱傑當時不在家，．．．之後
      他們把我送回去，給我時間叫我把人找出來，我回到家後去報案，之後他們就
      沒有來找我。」（見本院卷九十二年五月十四日訊問筆錄）、「『孔鏘』說如
      果我不去，要找我算帳，我當時也沒同意要帶他們去。．．『孔鏘』講上述話
      時，一邊用手揮著開山刀，我害怕他們對我家人不利，後來就決定帶他們去。
      」（見本院九十二年五月十四日訊問筆錄）；核與在場目擊之證人戊○○證稱
      ：「我哥一開始不願意帶他們去大溪，是因他們傢伙都拿出來，並說如果不帶
      他們去會針對我們家，我哥才帶他們去。」（見本院卷九十二年五月二十日訊
      問筆錄）等語相符。
（二）被告己○○於本院訊問時供稱：渠等陪丙○○去丁○○家要去找打他的人，當
      時渠等一共有二十幾人，其中除了渠等原有的人外，丙○○又另外找了很多人
      來，有的開車，有的騎機車，丙○○到丁○○家就看到打他的人在丁○○家門
      前，該人一看到渠等就跑走，渠等未追到，返回丁○○家，丙○○就與丁○○
      吵起來，後來丙○○的朋友「孔鏘」對丁○○說：要他把人交出來，否要算在
      他頭上，「孔鏘」講上述話時，伊在場等語（見本院九十二年四月二十九日訊
      問筆錄），依上情，足見被告己○○對於丁○○當時如何遭脅迫之事實，非但
      在場親聞且知悉甚詳。被告己○○雖辯稱：當時孔鏘跟丁○○講前述話時，只
      是比較大聲，沒有兇，丁○○此時就心甘情願地說要帶渠等去找廖昱傑云云，
      惟查被害人丁○○指述「孔鏘」為前述脅迫言詞時，手中尚拿開山刀之事實，
      已據被告丙○○、乙○○供明無訛（見九十二年五月二十日訊問筆錄），苟被
      害人丁○○係自願同意帶被告等人前往大溪找廖昱傑，而非因被告等人糾集眾
      人，態度兇惡對被害人丁○○施以脅迫行為，被害人丁○○豈會遲至清晨四、
      五時許（而非凌晨零時至一時許被告等人最初至丁○○住處時），才同意帶被
      告等人前往大溪找廖昱傑？
（三）被告己○○雖辯稱伊並未共同去大溪找廖昱傑云云，惟查，除被害人丁○○指
      述：被告己○○斯時亦騎乘機車與丙○○等人共同前往大溪之情外，共同被告
      丙○○、乙○○均一致證稱：己○○騎機車去大溪，伊等有看到等語；而被告
      己○○所聲請傳訊之證人甲○○亦證稱：「我看到己○○有去（大溪），他騎
      在我前面」等語（以上均見本院九十二年七月二十九日審判筆錄），從而，堪
      認被告己○○前開所辯，顯係飾卸之詞，不足採信。
（四）按共同正犯之意思聯絡並不限於事前有所謀議，即僅於行為當時有共同犯意之
      聯絡者亦屬之，且其表示之方法，亦不以明示通謀為必要，即相互間有默示之
      合致，亦無不可，最高法院七十三年臺上字第二三六四號判例著有明文。本件
      事發之緣由係因被告丙○○、乙○○先遭廖昱傑等人押上車毆打而引起，被告
      己○○如上述應明知被害人丁○○係受脅迫始同意帶渠等前往大溪找廖昱傑，
      其後其亦騎乘機車與丙○○、乙○○等人共同前往大溪，且丙○○、乙○○均
      坦承要去大溪時有分別撿拾鐵棒和木棒（見本院九十二年五月二十日訊問筆錄
      ）跟隨丁○○所乘坐之汽車（其內有孔鏘及其他共犯）前去大溪尋找廖昱傑尋
      仇，足見被告己○○斯時與丙○○、乙○○、孔鏘等人間，有共同犯意之聯絡
      至明。
（五）綜上，被告己○○前開所辯，核係卸責之詞，不足採信，本件事證明確，其犯
      行堪以認定。
二、核被告己○○所為，係犯刑法第三百零四條第一項之以脅迫使人行無義務之事罪
    。被告己○○與丙○○、乙○○、「孔鏘」及前述其餘姓名年籍不詳之成年人共
    十餘人間有犯意聯絡及行為分擔，為共同正犯。爰審酌被告己○○正值青年，縱
    其友人先受對方以不法手段侵害屬實，亦應循正當法律途徑報警處理主張權利，
    惟其捨此不為，附和丙○○糾眾尋仇之舉，企圖以牙還牙，冤冤相報，非法所容
    許，並斟酌渠等犯行對被害人所產生之影響、及其犯罪後態度等一切情狀，對其
    量處如主文所示之刑，並諭知易科罰金之折算標準。至被害人丁○○指稱共同正
    犯「孔鏘」脅迫伊時持有開山刀乙支，因該開山刀並未扣案，迄今亦不復可尋，
    為免執行之困難，爰不為沒收之諭知，附此敘明。
據上論斷，應依刑事訴訟法第二百九十九條第一項前段，刑法第二十八條、第三百零
四條第一項、第四十一條第一項前段，罰金罰鍰提高標準條例第一條前段、第二條，
判決如主文。
本案經檢察官洪景明到庭執行職務。
中        華        民        國      九十二    年    九    月    三    日
                                       臺灣桃園地方法院刑事第八庭
                                                    法  官  林曉芳
右正本證明與原本無異。
如不服本判決，應於判決送達後十日內向本院提出上訴狀( 應附繕本 )，上訴於
臺灣高等法院。
                                                    書記官 賴朱梅
中        華        民        國      九十二    年    九    月    四    日
中華民國刑法第三百零四條
 (強制罪)
以強暴、脅迫使人行無義務之事或妨害人行使權利者，處三年以下有期徒
刑、拘役或三百元以下罰金。
前項之未遂犯罰之。


司法院資訊處製作；財團法人民間司法改革基金會備份。
